最高法院刑事判決　　　　　　　　　　　　　　　八十六年度台上字第七五○五號
　　上　訴　人　甲○○
右上訴人因違反著作權法案件，不服台灣高等法院台南分院中華民國八十五年十二月
二十四日第二審更審判決（八十五年度上更(二)字第三二號，起訴案號：台灣台南地方
法院檢察署八十二年度偵字第四二七三、四四○○號），提起上訴，本院判決如左：
    主  文
上訴駁回。
    理  由
按刑事訴訟法第三百七十七條規定：上訴於第三審法院，非以判決違背法令為理由，
不得為之。是提起第三審上訴，應以原判決違背法令為理由，係屬法定要件。且必須
依據卷內資料為具體之指摘，並足據以辨認原判決已具備違背法令之形式，始屬相當
。本件原判決認定上訴人甲○○明知，如原判決附件（一）及（二）所示歌曲，乃滾
石有聲出版社有限公司等數家發行公司已註冊（如原判決附件五）享有著作財產權或
已登記之著作權。竟意圖銷售，未經上開所示著作權人之授權同意，擅自於民國八十
年二月間起至八十二年四月八日被查獲止，在台南市○○路○段一七七巷六十號，以
其所有拷貝機十八台、裁帶機二台、收錄音機二台、重製翻拷如原判決附件（一）所
示盜版錄音帶成品及如原判決附件（三）半成品共計一萬四千八百四十捲，並以之為
常業。又擅自於八十四年八月二日在上址，重製翻拷如附件（二）所示盜版錄音帶，
並以之為常業。均同時未經原判決附件（五）所示商標專用權人之授權同意，基於概
括犯意，擅自委託不知情之某不詳印刷廠，印製含有如該附件（五）所示商標圖樣之
錄音帶外標如原判決附件（四）四千零五十五張，加以包裝完成，而於同一商品，使
用相同於他人註冊商標圖樣，出售予不詳姓名錄音帶販售商或自行於路邊及夜市販賣
。嗣於八十二年四月八日上午十一時四十分許，經警方在台南市○○路○段一七七巷
六十號製造工廠及其台南市○○街一二七巷五號住處，扣得如原判決附件（一）所示
已重製完成錄音帶一萬四千五百捲及附件（三）所示半成品三百四十捲，暨附件（四
）所示印製有仿冒附件（五）所示商標圖樣之卡帶外標四千零五十五張，及拷貝機十
八台、裁帶機二台、收錄音機二台、預備供重製錄音帶所用之盤帶（即空白帶）四十
九捲、錄音帶外盒一百五十五個。復於八十四年八月十九日凌晨二時許，載送包裝成
箱之盜版帶至台南市○○區○○路四六一巷六十九號聯州貨運公司托運時，為警查獲
，扣得如原判決附件（二）盜版錄音帶六箱共一千五百六十捲等情。因而撤銷第一審
判決，改判論處上訴人以意圖銷售而擅自重製他人著作為常業之罪刑，係以上開事實
，業據上訴人於警訊及檢察官偵查中供承不諱，核與告訴人滾石有聲出版社有限公司
等之指訴情節相符，並有如原判決附件（一）、（二）、（三）所示上訴人重製錄音
帶成品與半成品，及原判決附件（四）所示仿冒商標圖樣之錄音帶外標等扣案可稽，
事證明確，為其所憑之證據及認定之理由。而以著作人於著作完成時，享有著作權，
著作權法第十三條定有明文。著作財產權人如查無核准註冊或登記紀錄，並不代表其
無著作權，是上訴人上開犯行，均係觸犯著作權法。又依證人即警員康春興之證述，
及告訴代理人王學泰之指訴，足見新近重製之錄音帶約有六成，其中許多錄音帶係最
近發行之歌曲，上訴人所辯：伊自八十一年四月間起，即未再重製盜版錄音帶等語，
與事實不符。再原判決附件（五）所示之新格、新力、滾石等商標專用權，均經申請
延長商標專用權，上訴人所辯：上開商標專用權未經延長等語，亦非有據。又扣案之
AIR SUPPLY,THE EARTH IS 等歌曲，因美國人之著作與我國有互惠協定，於我國亦享
有著作權。且其錄音帶外標印有「飛碟企業有限公司」發行，依著作權法第十條第一
項、第十四條規定，應受有關著作財產權人推定之適用。又上訴人於八十年二月間即
為上開犯行，迄至八十二年四月八日第一次被查獲，期間長達二年餘。第一次被查獲
後，仍未中止而繼續犯之，復於八十四年八月十九日被查獲，且查獲之盜版錄音帶達
一萬六千多捲，其復稱：盜拷之錄音帶，以每捲新台幣（下同）十五元價格售予大盤
商，或在路邊攤販售，每捲賺取四至五元之利潤等語，足見上訴人係有反覆從事上開
犯行並以其收入維生之常業犯，縱其另有其他收入，亦無礙該罪行之成立，其所辯：
伊所為不成立常業犯云云，係卸責之詞，不足採信。分別於理由內予以指駁及說明。
上訴意旨略稱：扣案之AIR SUPPLY,THE EARTH IS 是否為美國人之著作，而為我國著
作權法所保障﹖原判決未加以調查說明。又未具名告訴之瑞星等公司之著作權或著作
財產權是否有受侵害﹖原審亦未詳予調查，均屬違誤。另上訴人上開行為，並無常業
犯之情形，原判決論以常業犯，亦屬不合等語指摘原判決不當。乃為事實之爭執，並
未針對原判決所為論斷，依據卷內資料具體指摘如何違背法令，徒就原判決已明白論
斷之事項及採證認事之適法職權行使，任憑己意漫為爭辯。尚與首揭法定之第三審上
訴要件不相適合。其上訴違背法律上之程式，應予駁回。
據上論結，應依刑事訴訟法第三百九十五條前段，判決如主文。
中      華      民      國    八十六    年     十二     月     十九     日
                              最高法院刑事第十庭
                                  審判長法官  吳  雄  銘
                                        法官  池  啟  明
                                        法官  陳  宗  鎮
                                        法官  石  木  欽
                                        法官  吳  火  川
      右正本證明與原本無異
                                              書  記  官
中      華      民      國    八十六    年     十二     月    二十四    日
